臺灣高雄地方法院民事判決　　　　　　　92年度訴字第3296號
原　　　告　　丁○○
訴訟代理人　　邱南英律師
被　　　告　　穎昌國際開發股份有限公司
兼法定代理人　甲○○○
兼上二人共同
訴訟代理人　　乙○○
上三人共同
訴訟代理人　　盧俊誠律師
上當事人間請求排除侵害事件，經本院於民國94年3月11日言詞
辯論終結，判決如下：
    主      文
原告之訴及假執行之聲請均駁回。
訴訟費用由原告負擔。
    事   實   及   理   由
一、原告主張：伊為我國發明專利第167052號「模內貼標標籤捲
    弧機構」及發明專利第177242號「模內貼標標籤置入機構」
    （專利期間分別為自民國91年11月21日起至111年1月23日止
    及自92年4月21日起至111年4月3日止，下合稱系爭專利機構
    ）之專利權人，詎被告穎昌國際開發股份有限公司（前為優
    勝特殊包裝股份有限公司，於92年12月22日更名，下稱穎昌
    公司）未經伊同意，即自民國92年3月起，擅自使用內含系
    爭專利機構之機器設備包裝紙包圓機（下稱系爭設備）三套
    ，以提高生產效能，穎昌公司此舉不惟侵害伊之專利權，造
    成伊商譽受損，亦可節省人事費用及提高生產效能，又被告
    甲○○○及乙○○分別為穎昌公司之負責人及總經理，與穎
    昌公司有共同侵權行為，是依專利法第84條第1、3項、同法
    第85條第1項第2款、第2項及民法第185條之規定，伊自得請
    求被告連帶賠償伊未能出售系爭專利機構之損失新台幣（下
    同）114萬（每套以38萬元計算）、商譽受損之賠償30萬元
    、穎昌公司節省之人事費用46萬2000元及所增獲利126萬元
    ，並請求被告將系爭設備拆除銷燬等語。並聲明請求：(一)被
    告應連帶給付原告316萬2000元及自起訴狀繕本送達翌日起
    至清償日止，按年息5%計算之利息。(二)被告應將置於高雄市
    三民區○○○路972號3樓侵害系爭專利機構之設備三套拆除
    並銷燬，嗣後並不得再裝設使用。(三)願供擔保為假執行宣告
    之判決。
二、被告則以：系爭設備乃係伊向訴外人琨裕機械有限公司（下
    稱琨裕公司）所購買，且系爭設備購入後尚未驗收，也未曾
    運轉使用，又伊僅向琨裕公司購買一套設備，並非三套等語
    ，資為抗辯。並聲明：原告之訴駁回，如受不利判決，願供
    擔保免為假執行。
三、原告主張其為系爭專利機構之發明專利權人，專利期間分別
    為自91年11月21日起至111年1月23日止及自92年4月21日起
    至111年4月3日止等情，業據其提出中華民國發明第167052
    號、發明第177242號專利證書二紙為證，並為被告所不爭執
    ，則原告此部分之主張，自堪信為真實。
四、又原告係主張被告所使用包含系爭專利機構之系爭設備，已
    侵害其發明專利權等語；被告則以其未曾使用過系爭設備等
    語置辯。本件之爭點經本院與當事人協議簡化後為：被告是
    否有使用系爭設備之事實？
  (一)按當事人主張有利於己之事實者，就其事實有舉證之責任，
    為民事訴訟法第277條所明定。本件原告既主張被告有使用
    系爭設備而侵害其發明專利權之事實，自應由原告就此負舉
    證責任。
  (二)經查，證人即琨裕公司負責人丙○○於本院審理中證稱：優
    勝公司（即穎昌公司）向我訂購一台包裝紙包圓機，該機器
    送至穎昌公司時，雖然有嘗試安裝，但因欠缺機械手此周邊
    設備，所以無法使用，也沒有連線，整台機器均尚未驗收，
    後來因為發生爭議，約於93年2、3月間搬回我公司裡等語明
    確（見本院93年4月29日筆錄），可證被告並無使用系爭設
    備之事實。
  (三)又穎昌公司自91年4月開始營業，而91年度之營業收入總額
    為1334萬9650元，平均每月營收為148萬3294元（00000000
    ÷9＝0000000），而92年度之營業收入總額則為1620萬2356
    元，平均每月營收為135萬0196元（00000000÷12＝0000000
    ），此有被告提出之穎昌公司91、92年度營利事業所得稅結
    算申報書二份在卷可稽，則倘如原告所稱穎昌公司係於92年
    3月購入系爭設備並開始使用，穎昌公司於92 年度之營收應
    有大幅成長方符常情，然穎昌公司於92年度之每月營收卻較
    91年度為低，是原告主張穎昌公司有使用系爭設備一節即難
    採認。
  (四)至原告主張92年度與穎昌公司相同市場之飲料包裝業者較91
    年度增加三家，是92年度每家公司之營業額應更低為是，惟
    穎昌公司於92年度之營業收入卻不減反增，可見被告有使用
    系爭設備等語。然縱92年度與穎昌公司相同市場之業者有所
    增加，惟各家公司之生產成本、產品價格及經營策略均有所
    不同，未必即平均分攤市場，是原告主張92年度每家公司之
    營業額應更低等語，顯係其片面臆測之詞；且穎昌公司於92
    年全年度均有經營，而於91年僅經營九個月，是自難僅憑穎
    昌公司於92年全年度之營業收入高於91年度，即推論穎昌公
    司有使用系爭設備之事實，是原告上開主張洵不足採。
  (五)再觀諸穎昌公司自91年4月起至93年8月止雇用員工之增減情
    形，於原告所主張穎昌公司使用系爭設備之期間即自92 年3
    月起至93年2月止，並未有員工大幅減少之情形，平均雇用
    人數仍維持十餘人，與該公司其他時期雇用員工之人數未有
    明顯變化，是據此亦難推論被告有使用系爭設備以取代人力
    之情形。
  (六)原告復主張本院至穎昌公司為保全證據程序時所攝照片可看
    出被告有使用系爭設備之事實，惟本院依職權調取92年度全
    字第27號卷宗核閱結果，本院至穎昌公司內部保全證據時，
    現場僅有系爭設備一套且無使用情形，有勘驗筆錄及照片一
    紙在卷可稽，是原告此部分主張亦難採信。
  (七)此外，原告復未能提出其他證據證明被告確有使用系爭設備
    之事實，則其舉證顯有未足。
五、綜上所述，原告既未能舉證證明被告有使用系爭設備之事實
    ，則其主張被告因使用系爭設備而侵害其發明專利權，造成
    商譽受損，且被告可節省人事費用及提高生產效能等語，即
    無所據。從而，原告本於專利法第84條第1、3項、同法第85
    條第1項第2款、第2項及民法第185條之規定，請求被告連帶
    給付316萬2000元及自起訴狀繕本送達翌日起至清償日止，
    按年息5%計算之利息，並請求被告應將系爭設備拆除、銷燬
    ，為無理由，應予駁回。
六、原告之訴既經駁回，其假執行之聲請即失所附麗，應併予駁
    回。
七、據上論結：原告之訴為無理由，依民事訴訟法第78條，判決
    如主文。
中　　華　　民　　國　　94　　年　　3 　　月　　25　　日
            民事第一庭      審判長法官  甯  馨
                                  法官  劉傑民
                                  法官　盧怡秀
上為正本係照原本作成。
如不服本判決，應於送達後廿日內，向本院提出上訴狀並表明上
訴理由，如於本判決宣示後送達前提起上訴者，應於判決送達後
十日內補提上訴理由書（須附繕本）。
中　　華　　民　　國　　94　　年　　3 　　月　　25　　日
　　　　　　　　　　　　　　法院書記官  王敏東
